【裁判字號】    99,交易,25
【裁判日期】    991021
【裁判案由】    業務過失傷害
【裁判全文】
臺灣高雄地方法院刑事判決              99年度交易字第25號
公  訴  人  臺灣高雄地方法院檢察署檢察官
被      告  乙○○
上列被告因業務過失傷害案件，經檢察官提起公訴（98年度調偵
字第1020號），本院判決如下：
    主  文
乙○○犯業務過失傷害罪，處有期徒刑陸月，如易科罰金，以新
臺幣壹仟元折算壹日。
    事  實
一、乙○○（原名周易昌）平時駕駛車牌號碼6M-8028 號自用小
    貨車載送其所養殖蘭花擺攤為業，係以駕駛自小貨車為附隨
    業務而從事駕駛業務之人。其於民國97年9 月16日16時許，
    在高雄縣鳳山市○○路某處，飲用啤酒2 瓶後，已達不能安
    全駕駛交通工具之程度，其明知於此，猶駕駛車牌號碼6M-8
    028 號自用小貨車沿高雄市苓雅區○○○路東側便道南往北
    方向行駛（所犯不能安全駕駛動力交通工具罪，業經本院以
    98年度審交簡字第499 號判處罰金新臺幣10萬元確定），嗣
    於同日19時45分許，行經上述便道與中正一路路口，因不勝
    酒力，本應注意車前狀況，並隨時採取必要之安全措施，且
    依當時天候晴、夜間有照明、柏油路面乾燥無缺陷、無障礙
    物，視距良好，號誌正常，並無不能注意之情事，竟疏未注
    意車前狀況，貿然前行，適有甲○○騎乘車牌號碼UOV-433
    號輕型機車，沿中正一路東往西方向行駛至該處，乙○○所
    駕前揭自小貨車之右前車輪與甲○○騎乘之上開機車左側前
    車頭發生擦撞，致甲○○人車倒地，因而受有頭部外傷併蜘
    蛛膜下腔出血術後、延遲性硬腦膜上出血術後等傷害。乙○
    ○於尚不知肇事者為何人之員警王孜銘至現場處理時，主動
    坦承為肇事者，而願接受裁判，復經警測得其呼氣酒精濃度
    高達每公升0.83毫克，而查悉上情。
二、案經甲○○訴由臺灣高雄地方法院檢察署檢察官偵查後起訴
    。
    理  由
壹、證據能力部分：
    按被告以外之人於審判外之言詞或書面陳述，除法律有規定
    者外，不得作為證據，刑事訴訟法第159 條第1 項定有明文
    ；另按被告以外之人於審判外之陳述，雖不符前四條之規定
    ，而經當事人於審判程序同意作為證據，法院審酌該言詞陳
    述或書面陳述作成時之情況，認為適當者，亦得為證據；當
    事人、代理人或辯護人於法院調查證據時，知有第159 條第
    1 項不得為證據之情形，而未於言詞辯論終結前聲明異議者
    ，視為有前項之同意，同法第159 條之5 規定甚明。本判決
    所引用之證據資料屬於被告以外之人於審判外之言詞、書面
    陳述者，均經本院於調查證據時逐一提示並告以要旨，檢察
    官、被告皆未於言詞辯論終結前聲明異議，本院審酌上開證
    據作成時之情況，並無不當取供或違反自由意志而陳述等情
    形，且與本案待證事實具有關聯性，認為以之作為本案之證
    據屬適當，依上開法條規定，均具證據能力，核先敘明。
貳、實體部分：
一、訊據被告乙○○坦承於前揭時、地，在飲酒後精神狀況受影
    響之情形下，駕駛上開自小貨車，與告訴人甲○○所騎乘之
    機車發生擦撞，致告訴人因而受有前列傷勢等節，惟矢口否
    認有何業務過失傷害犯行，辯稱：車禍發生時，伊車子已過
    中正路路口，是告訴人自己騎車撞到伊右後座車門，不是伊
    開車撞告訴人，伊無過失云云。經查：
  (一)被告於97年9 月16日16時許，在高雄縣鳳山市○○路某處，
    飲用啤酒2 瓶後，已達不能安全駕駛交通工具之程度，其明
    知於此，猶駕駛上開自用小貨車沿高雄市苓雅區○○○路東
    側便道南往北方向行駛，嗣於同日19時45分許，在上述便道
    與中正一路路口，與告訴人騎乘之上開機車發生擦撞，致告
    訴人人車倒地，受有頭部外傷併蜘蛛膜下腔出血術後、延遲
    性硬腦膜上出血術後等傷害，嗣被告即為警測得其呼氣酒精
    濃度達每公升0.83毫克等節，業據被告供承不諱〈見臺灣高
    雄地方法院檢察署98年度他字第102 號卷（下稱他字卷）第
    24至25頁、本院99年度審交易字第957 號（下稱審交易卷）
    第15頁〉，並經證人即告訴人甲○○於本院審理中證述屬實
    〈見本院99年度交易字第25號卷（下稱交易卷）第48至50頁
    〉。此外，並有道路交通事故現場圖、道路交通事故調查報
    告表(一)(二)、交通事故談話紀錄表、酒精測定紀錄表各1 份、
    高雄市政府警察局交通大隊交通事故談話紀錄表2 份、現場
    蒐證照片22張、國軍高雄總醫院附設民眾診療服務處診斷證
    明書1 紙（見他字卷第5 至9 、10頁反面、11至21、4 頁）
    附卷可佐，此部分事實應堪認定。
  (二)被告於發生車禍後，經警員在車禍現場訪談並製作交通事故
    談話紀錄表時，其就當時肇事經過，向到場處理警員表示：
    「我車右側前車輪與對方車左側前車頭撞及」等語，經警員
    記載在交通事故談話紀錄表上，復經被告簽名確認，有該談
    話紀錄表1 紙附卷可稽（見他字卷第8 頁），而被告所述之
    撞及位置，核與道路交通事故調查報告表(二)上載之兩車撞擊
    部位各為自小貨車右前車頭（身）、機車前車頭，暨警員當
    場拍攝之車損照片2 張（見他字卷第21頁）中，該車右前車
    頭保險桿處確有明顯受撞擊而往內凹陷等情形均一致相符，
    此部分事實應可認定。雖被告事後辯稱：是告訴人騎車撞伊
    車右後車門，伊車左後方向燈、左側車頭保險桿皆有凹痕，
    右後車門有機車擦痕，但道路交通事故談話紀錄表、道路交
    通事故調查報告表(二)均未記載，至於上開談話紀錄表、調查
    報告表(二)所載之右前車頭凹陷，乃多年前車禍之舊痕，伊因
    當時車禍緊張，警察叫伊簽名伊就簽名，故該談話紀錄表、
    調查報告表(二)均不實在云云。然據證人即警員王孜銘於本院
    審理時證稱：當時看到被告之車明顯撞擊痕跡只有一處，即
    右前車頭保險桿部位，伊之所以判斷該處就是撞擊部位，因
    為機車前車頭毀損嚴重，撞擊力道可能很大，而前述保險桿
    凹陷部位大概就在機車車頭高度，談話紀錄表是依當事人現
    場的陳述記載，未施予被告壓力等語明確（見交易字卷第52
    至54頁）；再參以證人王孜銘僅因值勤關係而臨時至現場處
    理本件交通事故，與被告及告訴人雙方素不相識而無怨隙，
    當時復無任何人對本案提出告訴，於無所謂破案壓力之狀況
    下，實無要求被告為一定陳述之理。是倘如被告所述，係其
    右後車門遭機車撞及，則其於警員詢問肇事經過時，自可當
    場且明白地向警員陳述，並與警員查看、拍攝其車輛受撞擊
    之位置及損壞情形，以求釐清肇事責任，惟其詎反於常情，
    未當場告知其車右後車門被撞及車損情形，此由證人王孜銘
    於本院審理時證述：當時被告沒有提及他車子駕駛座右後方
    被撞等語（見交易字卷第54頁）及被告於本院審理中直承：
    未向警員表示該車左方向燈、左保險桿等處有凹痕、旁邊有
    擦痕等語（見交易字卷第57頁）可知，況其事後亦未當場對
    談話紀錄表之記載表示異議而要求更正，顯見被告前揭所辯
    與卷證及常理不合，自難憑採。從而本件車禍事故，確為被
    告所駕之自小貨車右前車頭撞及告訴人所騎乘之機車左側前
    車頭，至堪認定。
  (三)復按汽車駕駛人飲用酒類後其吐氣所含酒精成份超過每公升
    0.25毫克者，不得駕車；又行駛時，駕駛人應注意車前狀況
    及兩車併行之間隔，並隨時採取必要之安全措施，道路交通
    安全規則第114 條第2 款、第94條第3 項分別訂有明文。被
    告既考領有普通小客車駕駛執照，有證號查詢汽車駕駛人查
    詢結果1 紙在卷可證（見交易字卷第33頁），對於前開規定
    當知之甚詳，且當時天候晴、夜間有照明、柏油路面乾燥無
    缺陷、無障礙物，視距良好，號誌正常，有道路交通事故調
    查報告表(一)及現場照片存卷可稽（見他字卷第6 、11至12頁
    頁），客觀情狀上自無不能注意之情事甚明。詎被告竟於酒
    後吐氣酒精濃度高達每公升0.83毫克，已受酒精影響其駕駛
    能力之情形下，貿然駕車上路；又觀諸被告駕駛之自小貨車
    乃與告訴人騎乘之機車在上開交岔路口發生碰撞，且係自小
    貨車右前車頭與告訴人騎乘之機車左側前車頭相撞，顯見被
    告若稍有注意前方垂直車道車行狀況，即可發現告訴人騎乘
    機車直駛進入上開路口，並有充裕時間反應以避免撞及。然
    衡以被告於本院準備程序中自陳：通過中正路時，沒有看到
    告訴人的車子騎過來等語（見交易字卷第61頁），足徵被告
    駕車進入上開路口欲左轉前，已因酒精影響，疏未注意車前
    狀況，而未能即時發現告訴人騎乘之機車駛至，進而未採取
    必要之安全措施，肇致本件車禍事故，其駕駛行為確有過失
    ，且與告訴人受有前揭傷害間，具相當因果關係。
  (四)綜上所述，被告所辯上情，無非臨訟卸責之詞，委無可採，
    本件事證已臻明確，被告犯行洵堪認定。
二、按刑法上所謂業務，係指個人基於其社會地位繼續反覆所執
    行之事務，包括主要業務及其附隨之準備工作與輔助事務在
    內，此項附隨之事務，必須與其主要業務有直接、密切之關
    係者，始可包含在業務概念中，而認其屬業務之範圍。本件
    被告坦承其案發當時乃以駕駛上開自小貨車載送養殖之蘭花
    擺攤（見交易字卷第62頁），自屬以駕駛自小貨車為附隨業
    務而從事駕駛業務之人，故核被告所為，係犯刑法第284 條
    第2 項前段之業務過失傷害罪。又被告酒醉駕車，因而致人
    受傷，依法應負過失傷害之刑事責任，應依道路交通管理處
    罰條例第86條第1 項之規定，加重其刑。再被告肇事後，於
    尚不知肇事者為何人、肇事車輛之車號為何之警員王孜銘至
    現場調查時，主動坦承其為肇事者，嗣並接受裁判之事實，
    業據證人即警員王孜銘、證人即報案之丙○○分別於本院審
    理中證述在卷（見交易字卷第54、56頁），是爰依刑法第62
    條前段自首之規定，予以減輕其刑，而刑有加重減輕時，依
    法先加後減之。爰審酌被告係從事駕駛業務之人，本負有較
    高之交通安全注意義務，竟無視於酒後不得駕車之規定，恣
    意駕車，復未注意車前狀況，而肇生本件車禍事故，過失情
    節非輕，又告訴人所受傷勢頗重，縱經手術後恢復傷勢趨於
    穩定，至今仍存留右側肢體乏力，肌力4 分、反應遲緩記憶
    力減退、語言功能呈現無法連貫流暢，會有答非所問現象等
    後遺症一情，有國軍高雄總醫院99年9 月23日醫雄企管字第
    0990005394號函1 紙在卷可按，所為自應予相當之刑事非難
    ，復斟酌其犯後飾詞否認，態度難認良好，然就酒後駕車之
    失尚知坦認，且其雖迄未與告訴人達成和解，惟乃雙方對和
    解條件認知仍有差距之故，並非拒不賠償，暨其除本案另犯
    之不能安全駕駛動力交通工具罪外，前無任何犯罪紀錄，有
    臺灣高等法院被告前案紀錄表1 份在卷可查，素行非差等一
    切情狀，量處如主文所示之刑，並諭知易科罰金之折算標準
    ，以資懲儆。
據上論斷，應依刑事訴訟法第299 條第1 項前段，道路交通管理
處罰條例第86條第1 項、刑法第284 條第2 項前段、第41條第1
項前段、第62條前段，刑法施行法第1 條之1 ，判決如主文。
本案經檢察官張媛舒到庭執行職務。
中    華    民    國    99    年    10    月    21    日
                  交通法庭  審判長法  官  黃蕙芳
                                  法  官  楊智守
                                  法  官  陳筱雯
以上正本證明與原本無異。
如不服本判決應於收受送達後10日內向本院提出上訴書狀，並應
敘述具體理由；如未敘述上訴理由者，應於上訴期間屆滿後20日
內向本院補提理由書（均須按他造當事人之人數附繕本）「切勿
逕送上級法院」。
中    華    民    國    99    年    10    月    21    日
                                  書記官  陳建琪

司法院資訊處製作；財團法人民間司法改革基金會備份。
